臺灣宜蘭地方法院交通事件裁定　　　　 96年度交聲字第146號
移送機關　　交通部公路總局臺北區監理所宜蘭監理站
異　議　人　立順砂石行
　　　　　　　　　　樓
代　理　人　甲○○
　　　　　　　　　　樓
上列異議人因違反道路交通管理處罰條例案件，對於交通部公路
總局台北區監理所宜蘭監理站於民國96年5月21日所為之處分（
宜監字第裁43─Q00000000號），聲明異議，本院裁定如下：
    主  文
異議駁回。
    理  由
一、原移送機關裁決意旨略以：異議人所有之車牌號碼840-BJ號
    自用曳引車，於民國96年4月13日下午3時22分許，行經台19
    6線與宜61線路口處，因汽車裝載貨物超過核定之重量，為
    宜蘭縣警察局三星分局以宜縣警交字第Q00000000號製單舉
    發，交通部公路總局臺北區監理所宜蘭監理站遂依道路交通
    管理處罰條例第29條之2第3項規定，裁處異議人罰鍰新台幣
    （下同）15,000元。
二、異議意旨略以：異議人所有之上開車輛於員警攔停過磅時，
    經當時告發員警確認過磅時並未將該車斗之輪子放下，故無
    載百分之十寬容值，事實上是有把車斗輪子放下，並有拍照
    存證，警員該舉發行為認定有誤等語。
三、按道路交通管理處罰條例第29條之2第1項、第3項規定：「
    汽車裝載貨物超過核定之總重量、總聯結重量者，處汽車所
    有人罰鍰，並記汽車違規紀錄一次，其應歸責於汽車駕駛人
    時，除依第三項規定處汽車駕駛人罰鍰及依第六十三條第一
    項第二款規定記點外，並記該汽車違規紀錄一次。」、「有
    前二項規定之情形者，應責令改正或當場禁止通行，並處新
    臺幣一萬元罰鍰，超載十公噸以下者，以總超載部分，每一
    公噸加罰新臺幣一千元；超載逾十公噸至二十公噸以下者，
    以總超載部分，每一公噸加罰新臺幣二千元；超載逾二十公
    噸至三十公噸以下者，以總超載部分，每一公噸加罰新臺幣
    三千元；超載逾三十公噸者，以總超載部分，每一公噸加罰
    新臺幣五千元。未滿一公噸以一公噸計算。」，再違反道路
    交通管理事件統一裁罰基準及處理細則第12條第1項第13款
    規定：「行為人有下列情形之一，而未嚴重危害交通安全、
    秩序或發生交通事故，且情節輕微，以不舉發為適當者，交
    通勤務警察或依法令執行交通稽查任務人員得對其施以勸導
    ，免予舉發：十三、駕駛汽車裝載貨物超過核定之總重量或
    總聯結重量，未逾百分之十。」查本件異議人於本院訊問時
    固不否認確於舉發時間，行經舉發地點，並測得其過磅總重
    為47.08公噸之事實，惟否認有超載之行為，辯稱：超載部
    份有百分之十的寬限，車核定總重43公噸，當天被查獲時是
    47公噸，並未超過百分之十云云。惟查，關於本件舉發之過
    程，依舉發員警張文勇於本院結證稱：當時共3人執行交通
    稽查勤務，地點為三星鄉196線及宜61線路口，96年4月13日
    15時許，於上述時地發現840-BJ砂石車第四輪軸有收起，依
    交通部95年5月30日交路字第0950033500號函規定，43噸車
    輛載貨時6個輪軸需放下著地，本件違規事實明確，故將本
    件車輛帶至地磅處過磅，車輛總重為47.08噸，依道路交通
    安全規則第38條第1項第2款之規定，雙軸軸組每組不得超過
    17.5公噸，三軸軸組不得超過22公噸，22公噸加17.5公噸為
    39.5噸，因此該車輛核定載重為39.5公噸，本件車輛共6軸
    ，因本件車輛其中1軸收起，故變5軸，只能就載重限制，當
    時本件車輛是運載砂石，依本件車輛違規情節，不是很嚴重
    ，故給予百分之十寬限，所以給予3噸寬限，我們是超過44
    噸才舉發等語（參見本院96年6月12日訊問筆錄），並提出
    咸臨有限公司地磅單1紙及交通部95年5月30日交路字第0950
    033500號函文1紙在卷可佐，參以異議人於本院審理時自承
    ：當時輪軸之所以收起來，是因為大洲路不寬，輪軸收起來
    是車輛轉彎方便等語。是以舉發警員就本件曳引車於載運貨
    物狀態下，竟將部分車軸收起，而以該車載運貨物超過限重
    而為舉發，其舉發過程核無不當。再該固定地磅復經經濟部
    標準檢驗局檢定合格，有檢定合格證書附卷可證，是異議人
    裝載貨物超過核定重量之事實已堪認定。
四、綜上所述，異議人確有汽車裝載貨物超過核定之重量之違規
    行為。從而，移送機關依道路交通管理處罰條例第29條之2
    第1項、第3項規定裁處罰鍰15,000元，核無不合。本件聲明
    異議為無理由，應予駁回。
五、據上論斷，應依道路交通案件處理辦法第19條裁定如主文。
中　　華　　民　　國　　96　　年　　7 　　月　　31　　日
              　  交通法庭  法　官  辜漢忠
以上正本證明與原本無異。
如不服本裁定，應於裁定送達後5日內向本院提出抗告狀。（應
附繕本）
                            書記官  許麗汝
中　　華　　民　　國　　96　　年　　7 　　月　　31　　日
